臺灣臺東地方法院民事裁定
110年度家聲字第64號
聲  請  人  潘一郎  
相  對  人  潘財源  
上列當事人間聲請給付扶養費事件，本院裁定如下：
    主  文
聲請駁回。
程序費用由聲請人負擔。
    理  由
一、聲請意旨略以：聲請人為相對人之父。相對人自結婚後至臺
    北生活即無再與聲請人聯絡，而聲請人目前年事已高，又身
    有重病無法工作，名下亦無有價值之財產，已不能維持生活
    ，有受扶養之必要，故請求相對人按月給付新臺幣（下同）
    10,000元補貼聲請人生活費用，爰依民法第1114條第1款、
    第1117條第2項、第1120條之規定提起本件聲請。並聲明：㈠
    相對人應自民國110年6月1日起至聲請人死亡之日止，按月
    於每月30日前給付聲請人10,000元。㈡聲請程序費用由相對
    人負擔。
二、相對人則以：聲請人與訴外人即相對人之母於71年5月12日
    離婚，嗣於81年7月11日與訴外人曾玉蘭結婚。聲請人於相
    對人未成年時即多次離家，未善盡對相對人之扶養義務，讓
    相對人長期寄居於祖父母及外祖父母、親朋好友間，並未受
    到聲請人良好之照顧。聲請人所為顯已構成對負扶養義務者
    無正當理由未盡扶養義務，且情節重大，爰依民法第1118條
    之1規定，請求免除相對人對聲請人之扶養義務等語置辯。
    答辯聲明：㈠聲請人之聲請駁回。㈡聲請程序費用由聲請人負
    擔。
三、按下列親屬，互負扶養之義務：(一)直系血親相互間，民法
    第1114條第1款定有明文；次按受扶養權利者，以不能維持
    生活而無謀生能力者為限。前項無謀生能力之限制，於直系
    血親尊親屬不適用之，同法第1117條亦有明文規定。而所謂
    「不能維持生活」，係指不能以自己財產及勞力所得以維持
    自己之生活而言。再按受扶養權利者有下列情形之一，由負
    扶養義務者負擔扶養義務顯失公平，負扶養義務者得請求法
    院減輕其扶養義務：(二)對負扶養義務者無正當理由未盡扶
    養義務。受扶養權利者對負扶養義務者有前項各款行為之一
    ，且情節重大者，法院得免除其扶養義務。則為民法第1118
    條之1第1項第2款、第2項所明定。
四、經查：
（一）聲請人主張其年事已高無謀生能力，又身有重病，名下亦
      無有價值財產，已不能維持生活，而相對人為其子等情，
      業據提出佛教慈濟醫療財團法人花蓮慈濟醫院診斷證明書
      、親屬系統表及各該親屬戶籍謄本為證（見本院卷第11至
      16頁及第49至51頁），堪以認定。又聲請人於109年度所
      得為15,000元，名下有汽車3輛，財產總額為10,000元，
      有聲請人稅務電子閘門財產所得調件明細表存卷可參（見
      本院卷第25至27頁）；觀諸聲請人上開所得僅有15,000元
      ，而3輛汽車均已出廠10餘年，價值甚低，足認聲請人已
      不能維持生活，有受扶養之必要。
（二）聲請人為相對人之父，無謀生能力，亦無有價財產維持自
      己之生活，業如上述。而相對人依法固有扶養照護聲請人
      之義務，然相對人辯稱聲請人於其年幼之時至成年止，未
      對相對人盡扶養義務，相對人為其外祖父母照顧長大，兩
      造長達30、40年未聯繫等情，為聲請人所不爭執（見本院
      卷第86頁），亦堪信屬實。
五、綜上，聲請人無正當理由對相對人未盡扶養義務，且情節重
    大，倘由相對人負擔對於聲請人之扶養義務，衡諸一般社會
    生活經驗，顯失公平。準此，相對人依民法第1118條之1規
    定，請求免除對聲請人之扶養義務，於法有據；聲請人請求
    相對人應自110年6月1日起至聲請人死亡之日止，按月於每
    月30日前給付聲請人10,000元，為無理由，應予駁回。
六、依家事事件法第97條，非訟事件法第21條第2項、第24條第1
    項，民事訴訟法第95條、第78條，裁定如主文。
中　　華　　民　　國　　110 　年　　11　　月　　2 　　日
                  家事法庭  法  官  朱家寬
以上正本係照原本作成。
如不服本裁定應於送達後10日內向本院提出抗告狀，並繳納抗告
費新臺幣1,000元。　　　　　　　　　
中　　華　　民　　國　　110 　年　　11　　月　　2 　　日
                            書記官  林慧芬